臺灣臺中地方法院小額民事判決
                                    110年度豐消小字第1號
原      告  張演原  
被      告  華昱材料有限公司

法定代理人  蔡淑貞  
訴訟代理人  張智誠  
上列當事人間請求返還價金事件，本院於民國110年11月16日言
詞辯論終結，判決如下：
    主      文
被告應於原告將SpectraLOCK幻彩填縫劑交付被告同時，給付原
告新臺幣4,000元，及自原告交付前開物品翌日起至清償日止，
按週年利率百分之五計算之利息。
原告其餘之訴駁回。  
訴訟費用新臺幣1,000元由被告負擔。
本判決第1 項得假執行。惟被告如以新臺幣4,000元替原告預供
擔保，得免為宣告假執行。
    事實及理由
壹、原告起訴主張：原告前於民國109年3月3日透過網際網路LIN
    E通訊軟體，向被告購買SpectraLOCK幻彩填縫劑（下稱系爭
    商品），並於同日以轉帳方式將約定之價金新臺幣（下同）
    4,000元如數給付完畢。詎料原告於109年3月4日經由宅配收
    受系爭商品後，於同年月9日透過LINE通訊軟體通知被告退
    貨，表明主張解除契約並請求退款，竟為被告所拒絕，迄未
    返還前開價金。為此，爰依消費者保護法（下稱消保法）第
    19條規定及解除契約之法律關係，提起本件訴訟等語。並聲
    明：被告應給付原告4,000元，及自起訴狀繕本送達翌日起
    至清償日止，按週年利率百分之五計算之利息。
貳、被告抗辯則以：被告公司設有實體辦公室及倉儲售貨，並非
    以網路通路或訪問交易為產品銷售方式，主要係供貨於經銷
    商、營造公司或泥作工班，應無消保法之適用。又原告購買
    系爭產品時，被告公司客服人員業已告知原告產品需完整包
    裝售出（二箱4組料劑及配件），無法拆封分售，然原告聲
    稱會全盒箱購買，被告公司始同意先拆裝出貨系爭產品，然
    亦有不斷告知原告一經拆封即不接受退貨。是本件縱認有消
    保法第19條之適用，依通訊交易解除權合理例外情事適用準
    則（下稱合理例外情事適用準則）第2 條第2款規定，亦屬
    消保法第19條但書所載不得退貨之例外情形。並聲明：㈠原
    告之訴駁回。㈡如受不利判決，願供擔保，請准宣告免為假
    執行。　　
參、本院之判斷：
一、原告主張之上開事實，業經本院當庭勘驗原告行動電話內所
    示之LINE通訊對話紀錄（下稱系爭對話紀錄）為證，並翻拍
    照片附卷為憑（見本院卷第85頁至第118頁），且此交易過
    程亦為被告所不爭執（見本院卷第67頁、第69頁），堪信為
    真實。
二、按通訊交易係指企業經營者以廣播、電視、電話、傳真、型
    錄、報紙、雜誌、網際網路、傳單或其他類似之方法，消費
    者於未能檢視商品或服務下而與企業經營者所訂立之契約。
    通訊交易或訪問交易之消費者，得於收受商品或接受服務後
    7 日內，以退回商品或書面通知方式解除契約，無須說明理
    由及負擔任何費用或對價。但通訊交易有合理例外情事者，
    不在此限。消保法第2 條第1 項第10款、第19條第1 項分別
    定有明文。次按本法第19條第1 項但書所稱合理例外情事，
    指通訊交易之商品或服務有下列情形之一，並經企業經營者
    告知消費者，將排除本法第19條第1 項解除權之適用：一、
    易於腐敗、保存期限較短或解約時即將逾期。二、依消費者
    要求所為之客製化給付。三、報紙、期刊或雜誌。四、經消
    費者拆封之影音商品或電腦軟體。五、非以有形媒介提供之
    數位內容或一經提供即為完成之線上服務，經消費者事先同
    意始提供。六、已拆封之個人衛生用品。七、國際航空客運
    服務，合理例外情事適用準則第2 條亦定有明文。經查：
  ㈠被告為經臺北市政府核准設立之有限公司，其所營事業資料
    ，包含建材零售業、漆料、塗料、化學製品等各項用品批發
    業等，有被告商業登記基本資料1紙在卷足憑（見本院卷證
    物袋內），足認被告為企業經營者。又系爭商品為原告透過
    網路LINE通訊交易軟體向被告購買，兩造係以網際網路方式
    締結契約，再以郵遞方式寄送商品，使原告無法預先檢視，
    則兩造交易型態，自有消保法有關通訊交易之適用。被告辯
    稱公司慣常銷售方式係將產品直接運送至工地，本件係應原
    告要求始以通訊軟體對話乙節，尚不影響本院前開認定。　
    　
  ㈡被告雖辯稱系爭產品係客製化給付，有消保法第19條但書之適用等語。然查所謂客製化商品，衡諸一般交易通念，應係指企業經營者根據不同消費者之獨特需求所進行之個人化製作，故該商品本質上應有為消費者專門量身打造之性質。觀諸系爭對話紀錄（見本院卷第85頁至第118頁）及系爭商品照片（見本院卷第83頁），堪認系爭商品固有被告主張經拆箱後單獨販售之情事，然系爭商品顯非依原告指示所設計製作之產品，自非合理例外情事適用準則第2條第2款所稱之客製化商品。又系爭商品亦非屬合理例外適用情事準則第2條所定其他類別之商品，原告自得於收受系爭商品後7日內，不附理由向被告解除契約，不因被告公司人員事先單方面表示拆箱後不得退貨，即影響原告法律上之權益。
  ㈢至被告抗辯係因信任原告會下單購買整箱貨品，始同意拆箱
    後先出貨系爭產品，原告退貨將造成整箱貨品之損失等語。
    然消保法第19條第1項之立法目的，即係賦予消費者不須任
    何理由之解除權，以補足消費者對於商品或服務認識不足之
    缺口，縱因此課予此種交易型態之企業經營者較高之退貨忍
    受義務，亦係立法者之抉擇。被告公司既已同意拆箱後單獨
    出貨，即需自行承擔拆箱後因原告退貨所生之損失，僅此敘
    明。　　
三、被告另辯稱原告解除契約之時點已逾7日等語。然查：
  ㈠網路購物之締約方式有其特殊性，由於網路購物既允許締約
    之方式以網路傳輸的方式（例如網站下單、電子郵件）進行
    ，則解除契約之通知自可以網路傳輸之方式為之。是基於消
    保法保障消費者之立法精神及網路購物之性質，應認消保法
    第19條第1項之「書面通知」，可解釋為得以電子文件（例
    如電子郵件、手機簡訊等）方式為之。
  ㈡經查，被告銷售人員於109年3月4日上午告知原告：「……訂購
    的"幻彩填縫劑"共（一組），3/3已經由翊倉貨運寄送出，…
    …。」，經原告於同日下午8時許回應「收到了」等語（見本
    院卷第95頁、第101頁），堪認原告係於109年3月4日收到系
    爭商品。嗣原告於109年3月9日向被告銷售人員表示：「如
    果真的沒辦法施工（，）我可以申請退貨嗎？」，經被告銷
    售人員於翌（10）日回稱無法提供退貨服務後，原告續稱：
    「所以沒辦法解決問題就要硬吞我的錢？」、「施工問題不
    解決……退貨也不肯……。」、「不理會？要走消基法程序？正
    式提出退貨需求」、「依據消基法（，）我有權在七天內提
    出退貨需求（。）我未使用」等語（見本院卷第110頁至第1
    12頁），堪認原告確於109年3月9日詢問可否退貨，再於翌
    （10）日明確表示提出退貨要求，距離其收受系爭商品之10
    9年3月4日，尚未逾7 日。
  ㈢至於被告辯稱原告嗣於110年3月13日，尚有要求被告銷售人
    員提供產品型錄等語。然觀109年3月11日至13日間系爭對話
    紀錄（見本院卷第114頁至第118頁），可見係被告銷售人員
    主動表示已提供相關施作影片，原告僅稱「哪邊？丟上來」
    ，嗣即持續主張要求退貨之意旨，足見原告未撤銷退貨之意
    思表示，而仍明確主張退貨甚明。是被告此部分抗辯，亦非
    可採。　　
四、按契約解除之雙方，互負回復原狀之義務，民法第259條定
    有明文，此項互負之義務，依同法第261條準用第264條之規
    定，於他方未為對待給付前，得拒絕自己之給付（最高法院
    44年台上字第702號判例參照）。又此項同時履行抗辯權之
    援用，無需以訴為之，如果當事人之一方在裁判上援用之，
    則法院應為他方提出對待給付時，應對之為給付之判決（最
    高法院72年度台上字第1309號、85年度台上字第2220號民事
    裁判意旨參照）。是原告依解除買賣契約回復原狀之法律關
    係，請求被告返還買賣價金4,000元，為有理由，應予准許
    ；而被告另抗辯原告未返還系爭商品，請求為對待給付（見
    本院卷第69頁），揆諸前揭最高法院判決意旨，亦有理由，
    爰依法為同時履行之判決。
五、至原告雖請求加計法定遲延利息。惟本件為附對待給付之判
    決，於原告返還系爭商品前，被告尚無遲延責任可言。是以
    ，原告應僅得請求被告給付自其返還系爭商品之翌日起至清
    償日止，按週年利率5％計算之法定遲延利息，逾上開部分之
    請求，則屬無據，應予駁回。  　
肆、綜上所述，原告依消保法及解除買賣契約之法律關係，請求
    被告給付4,000元，及自返還系爭商品翌日起至清償日止，
    按週年利率百分之五計算之遲延利息，為有理由，應予准許
    。逾此部分請求，則屬無據，應予駁回。而被告前述同時履
    行之抗辯亦有理由，爰判決如主文第1 項所示。
伍、本件係行小額訴訟程序所為被告部分敗訴之判決，依民事訴
    訟法法第436條之20規定，應依職權宣告原告勝訴部分得假
    執行。另被告陳明如受不利判決，願供擔保請准宣告免假執
    行，經核尚無不合，爰酌定相當之擔保金額准許之。
陸、本件事證已臻明確，兩造其餘攻擊或防禦之方法，經審酌後
    ，於判決結果無何影響，爰不一一論述，附此敘明。
柒、依民事訴訟法第436條之19第1項、第79條規定，依職權確定
    訴訟費用額為1,000 元（即第一審裁判費），審酌原告敗訴
    部分為利息起算時點，認訴訟費用應由被告負擔。
中　　華　　民　　國　　110 　年　　12　　月　　2 　　日
                      臺灣臺中地方法院豐原簡易庭
                                  法　官　段奇琬
以上正本係照原本作成。
如不服本判決，應於送達後20日內，以判決違背法令為理由，向
本院提出上訴狀並表明上訴理由（上訴理由應表明一、原判決所
違背之法令及其具體內容；二、依訴訟資料可認為原判決有違背
法令之具體事實），如於本判決宣示後送達前提起上訴者，應於
判決送達後20日內補提上訴理由書（須附繕本）。如委任律師提
起上訴者，應一併繳納上訴審裁判費。
中　　華　　民　　國　　110 　年　　12　　月　　2 　　日
                                  書記官　許瑞萍